臺灣高雄地方法院民事判決
110年度簡上字第231號
上  訴  人  葉鈺蓁  
訴訟代理人  鄭曉東律師
            魏緒孟律師
被上訴人    梁國鉅  
訴訟代理人  曾國華律師
上列當事人間請求侵權行為損害賠償事件，上訴人對於民國110
年10月14日本院110年度簡字第129號第一審判決提起上訴，本院
於民國111年3月30日言詞辯論終結，判決如下：
    主  文
上訴駁回。
第二審訴訟費用由上訴人負擔。 
    事實及理由
一、上訴人起訴主張：於民國106 年10月31日19時10分許，被上
    訴人騎乘車號000-0000號大型重型機車（下稱甲車），沿高
    雄市前鎮區中安路快車道由西往東方向行駛，於行經中安路
    與明正東巷路口時，明知依道路交通安全規則第93條第1 項
    第1 款規定，行車時速不得逾50公里，卻超速行駛，因此擦
    撞上訴人所騎乘車號000-000 號普通重型機車（下稱乙車）
    ，致上訴人受有頭部外傷、顏面及右手多處擦傷、左手撕裂
    傷、腰部挫傷等傷害（下稱系爭傷害、系爭事故）。被上訴
    人上開侵權行為，致上訴人受有醫療費用及看護費用共新臺
    幣（下同）60,112元、減少工作能力之損害1,743,585 元，
    且上訴人因系爭事故傷及腦部，造成行動遲緩、語言障礙等
    後遺症，無法恢復正常功能，而上訴人年紀尚輕即受有如此
    難以治癒之傷害，精神上痛苦萬分，爰請求被上訴人給付精
    神慰撫金60萬元，又系爭事故兩造均有過失，歸責比例各50
    ％，而上訴人已領取強制汽車責任保險給付73萬元應予扣除
    ，爰請求被上訴人賠償806,793 元【計算式：（60,112元＋1
    ,743,585 元＋60萬元－73萬元）×50％＝806,793 元】等語。爰
    依民法第184 條第1 項前段、第195條等規定，提起本訴，
    並聲明：被上訴人應給付上訴人806,793 元，及自起訴狀繕
    本送達翌日起至清償日止，按年息百分之5 計算之利息。
二、被上訴人則以：事發時，上訴人騎乘乙車沿中安路慢車道由
    西往東方向行駛，卻突然左轉，未依道路交通安全規則第99
    條第2 項第2 款規定方式進行左轉，被上訴人直行中因信賴
    上訴人之交通行為，未及反應故閃避不及，兩車因此發生碰
    撞。是系爭事故係因上訴人上開過失所致，被上訴人因此受
    有頭部外傷併顏面骨骨折、左側第10及12肋骨骨折併血胸、
    第2 至第5 腰椎骨折併第1 至6 左橫突骨折、第3 右橫突骨
    折、左髖臼、恥骨骨折、上排門牙斷裂、腹部鈍傷併脾臟撕
    裂傷、雙腿、左手肘多處擦傷、右橈骨遠端線性骨折等傷害
    ，上訴人並經本院108 年度交易字第81號（下稱另案）刑事
    判決上訴人犯過失傷害罪在案。而被上訴人就系爭事故並無
    任何過失，亦經臺灣高雄地方檢察署檢察官為不起訴處分確
    定。另上訴人雖提出本院另案之勘驗筆錄，認定被上訴人於
    當時行車速度應高於50公里，惟此僅係承審法院當時之主觀
    認定，並未有何科學數據支持該勘驗結果，不足作為被上訴
    人有過失之證據等語置辯。並聲明：上訴人之訴駁回。
三、嗣原審審理後，為上訴人全部敗訴之判決。上訴人對原審判
    決不服，惟僅就其中381,681元之本息（明細如附表所示）
    提起上訴（上訴人就原審其餘敗訴部分均未上訴，該部分業
    告確定），並聲明：
　㈠原判決就駁回後開第二項不利於上訴人之部分廢棄。
　㈡被上訴人應給付上訴人381,681元，及自起訴狀繕本送達之翌
    日起至清償日止，按年息百分之5計算之利息。
　　被上訴人則聲明：上訴駁回。
四、經查： 
　㈠按因故意或過失，不法侵害他人之權利者，負損害賠償責任
    ，民法第184條第1項前段定有明文。
　㈡查被上訴人於前揭時間騎乘甲車，沿高雄市前鎮區中安路快
    車道由西往東方向行駛，行經中安路與明正東巷路口時，適
    同向前方有上訴人騎乘乙車，未至待轉區等待直行明正東巷
    即向左偏行，2 車在路口內發生碰撞，上訴人受撞後受有系
    爭傷害等節，為兩造於原審中所不爭執，堪認屬實。是上訴
    人就系爭事故之發生，主觀上確有過失，且與應可認定。
　㈢又查，事故地點限速50公里，有道路交通事故調查報告表㈠在
    卷可參（參見原審雄司調字卷第75頁）。上訴人雖以甲車與
    乙車碰撞後，甲車最後距離乙車25.5公尺，足以推認甲車於
    1秒內已行進25.5公尺，進而推算甲車之車速為91.8公里（
    計算式：25.5公尺×3600秒＝91.8公里）之事實，主張被上訴
    人亦有超速行駛之過失，致上訴人受有如附表所示之損害，
    應給付上訴人381,681元本息等語。惟被上訴人否認有超速
    行駛之過失，且本院依據下列事證交互參照，亦無從認定上
    訴人此部分主張具有可信之基礎，說明如下：
　⒈兩造於系爭事故發生後均人車倒地，有高雄市政府警察局交
    通警察大隊108年11月28日高市警交安字第10872722100號函
    暨所附之現場照片、道路交通事故現場圖即附圖及現場照片
    等件在卷可佐（參見原審雄司調字卷第65、69至74頁）。且
    經本院勘驗本件現場監視錄影器畫面之結果，於畫面時間19
    ：09：23時，上訴人的機車（即乙車）遭被上訴人的大型重
    機（即甲車）自後快速撞擊，上訴人倒地的身影雖然在畫面
    上被其他通行車輛及路樹所阻擋，但被上訴人的車子發生撞
    擊之後，由於車速過快，有繼續往前直行滑行的情形（對照
    交通事故現場圖可知，雙方撞擊之後，上訴人人車就在路口
    的撞擊點即待轉區的前方倒地，被上訴人的機車則沿著南側
    車道的快車道往前滑行，距上訴人機車倒地位置約有25.5公
    尺【12.5＋13】）等節，有本院言詞辯論筆錄引用另案108年
    度交易字第81號案件108年9月12日勘驗筆錄附卷可考（參見
    本院簡上字卷第63頁；本院108年度交易字第81號卷第56至5
    7頁）。可察兩車發生碰撞後，上訴人之乙車雖旋即倒地在
    碰撞地點處，而被上訴人騎乘之甲車雖有繼續往前行進，惟
    被上訴人斯時因與乙車碰撞之干擾，已無法完全控制甲車並
    依己意為駕駛之行為，甲車乃亦係因慣性作用繼續向前滑行
    後再倒地，客觀上無法排除甲車於倒地後仍留有向前之動能
    ，有再往前滑行至靜止之可能。再者，甲車行駛之車道為快
    車道，如以該路段之最高速度行駛，可達時速50公里，依其
    車速可產生之動能甚高，尚難僅因碰撞後之滑行距離斷言必
    有逾該路段之限速。又甲車於碰撞後之位移速度、滑行距離
    ，除有自己車速產生之動能外，尚有與乙車碰撞角度、乙車
    當時行止狀態等因素亦須評估；另甲車就兩點（乙車倒地點
    、甲車停止點）間之具體移動時距，以架設於相當距離外之
    監視錄影畫面目測測估，精準度亦待商榷。準此，兩車於事
    故發生後相距25.5公尺之距離，雖係甲車失控後自行往前滑
    行、車身摩擦地面至靜止狀態所造成之兩車距離，但或非僅
    係被上訴人於發生碰撞後甲車車速所造成，自無從據此推認
    被上訴人於發生碰撞前之行車時速為91.8公里。上訴人單憑
    兩車碰撞位置，與甲車倒地位置距離及監視器兩點之播放時
    間之長度推估甲車碰撞時之車速，有失精準，此部分主張並
    無任何科學理論及依據，自無可採。
　⒉再者，證人即系爭事故報案人陳諾亞於偵查中證述：當時應
    該就是乙車騎在慢車道，我跟在乙車後面，然後這台乙車沒
    有打方向燈，也沒有待轉，就直接左轉，當時燈號是綠燈，
    而騎在快車道上的甲車，我感覺也是騎很快，但是到底有沒
    有超速，我也看不出來，我只知道乙車轉過去以後，甲車要
    煞車，可是來不及了，他們發生車禍後，我就直接騎到旁邊
    報警等語（參見臺灣高雄地方檢察署107年度調偵字第1404
    號偵卷第71頁）。則依證人此部分證述內容，亦無從佐證被
    上訴人於事發時確有超速行駛之過失。
　⒊此外，本件前經臺灣高雄地方檢察署函送高雄市政府交通局
    車輛行車事故鑑定委員會鑑定肇事責任，惟該會因上訴人行
    向不明，並未提意見；再經臺灣高雄地方檢察署將本件送高
    雄市政府覆議肇事原因，覆議結果亦維持該委員會之原鑑定
    分析，以上有該委員會107年5月2日高市車鑑字第107703120
    00號函、高雄市政府107年7月17日高市府交交工字第107370
    60700號函各1份附卷可考（參見臺灣高雄地方檢察署107年
    度偵字第3350號偵卷第19、24頁），亦無從佐證上訴人主張
    被上訴人具有超速行駛之過失。
　⒋至本院另案108年度交簡字第2709號及108年度交簡上字第240
    號上訴人因系爭事故遭訴過失傷害之刑事案件，固然認定被
    上訴人於系爭事故有時速逾50公里之情事。然而，上開另案
    刑事判決認定被上訴人有違規超速之與有過失之事實及理由
    ，與上訴人被訴之過失傷害犯罪是否成立無關，僅係刑法第
    57條規定之量刑因子之一，毋庸經嚴格證據調查程序，僅屬
    為裁判之事實審刑事法院得依職權自由裁量之事項，若未逾
    越法定刑度，又未濫用自由裁量之權限，即不得遽指為違法
    。而本件為獨立之民事事件，仍應依民事訴訟法規範之舉證
    責任認定事實，二者舉證責任有別，另案刑事判決上開認定
    本不當然拘束民事判決，附此敘明。
　㈣從而，依據卷內上開各事證均不足證明被上訴人就系爭事故
    有違規超速之事實。上訴人亦未再提出被上訴人就系爭事故
    有何過失行為之事證，上訴人既未能舉證證明被上訴人對系
    爭事故有可歸責之侵權行為事實，則上訴人主張被上訴人應
    依侵權行為法律關係，賠償其如附表所示之損害等語，顯屬
    無據，而無理由。
五、綜上所述，上訴人依民法第184 條第1 項前段、第195 條第
    1 項規定，請求被上訴人給付381,681元，及自起訴狀繕本
    送達之翌日起至清償日止，按年息百分之5計算之利息，為
    無理由，應予駁回。原審認上訴人之請求並無理由，而駁回
    上訴人之訴，並無違誤。上訴人就敗訴之381,681元本息，
    上訴指摘原審判決不當，求予廢棄改判，為無理由，應予駁
    回。
六、本件判決基礎已臻明確，兩造其餘提出之攻擊防禦方法及訴
    訟資料，均與判決結果不生影響，爰不逐一論述，併此敘明
    。
七、據上論結，本件上訴為無理由，依民事訴訟法第436 條之1
    第3 項、第449 條第1 項、第78條，判決如主文。 　　   
中　　華　　民　　國　　111 　年　　4 　　月　　15　　日
                  民事第三庭  審判長  法　官　高瑞聰
　　　　　　　　　　　　　　　        法　官　林家伃
　　　　　　　　　　　　　　　        法　官　黃姿育
以上正本係照原本作成。
本判決不得上訴。　　　　　　　　　　　　　　　
中　　華　　民　　國　　111 　年　　4 　　月　　15　　日
                                      書記官  陳亭妤
附表：上訴人請求金額明細
編號 項目 金額（新臺幣） 1 醫療費用 60,112元 2 看護費用  3 減少工作能力損害 1,743,585元 4 精神慰撫金 600,000元 5 應扣除已領取之保險給付 730,000元 6 依責任比例50%計算之金額 （1,743,585+600,000）×50%-60,112-730,000=381,681 

附圖：